臺灣高雄地方法院民事判決　九十三年重訴字第三四一號
　　原　　　告　臺灣土地銀行股份有限公司
　　法定代理人　張義雄
　　訴訟代理人　乙○○
　　　　　　　　丁○○
　　被　　　告　竑維工程有限公司
　　兼右一人
　　法定代理人　丙○○○　原住.
　　被　　　告　戊○○
右當事人間請求返還借款事件，本院於民國九十三年九月二十九日言詞辯論終結，判
決如下：
    主      文
被告竑維工程有限公司、丙○○○應連帶給付原告新臺幣佰萬元，及如附表編號一
所示之利息、違約金。
被告應連帶給付原告新臺幣壹仟佰玖拾玖萬伍仟零肆拾肆元，及如附表編號二、三
、四所示之利息、違約金。
訴訟費用由被告竑維工程有限公司、丙○○○連帶負擔百分之十六，餘由被告連帶負
擔。
    事實及理由
一、本件被告均受合法通知，無正當理由，其中被告戊○○未於最後言詞辯論期日到
    場，其餘被告竑維工程有限公司（下稱「竑維公司」）、賴楊麗華，亦未於言詞
    辯論期日到場，核無民事訴訟法第三百八十六條所列各款之情形，爰依原告之聲
    請，由其一造辯論而為判決。
二、原告法定代理人原為甲○○，嗣於本件訴訟繫屬中先後變更為蔡哲雄、張義雄，
    並聲明承受訴訟（見民國九十三年九月七日言詞辯論筆錄），核無不合，應予准
    許。
三、原告主張：被告竑維公司先於九十一年一月三十一日，邀被告丙○○○、訴外人
    郭瑞良為擔保提供人兼連帶債務人，向原告借款如附表編號一所示新臺幣（下同
    ）三百萬元，約定借款期間自九十一年二月二十二日起至九十四年二月二十二日
    止，共分三十六期，每期一個月，且自借款日起，按月付息，借款到期一次清償
    本金，利息則按週年利率百分之七點二零五計算，嗣後隨原告基本放款利率調整
    而調整，並自調整日起，按調整後之基本放款利率加週年利率百分之零點一二五
    計算（逾期繳息當時為週年利率百分之六點七四五），如未按期繳息時，視為借
    款全部到期，除仍按上開利率計息外，自逾期之日起六個月以內者，按上開利率
    百分之十，逾期超過六個月部分，按上開約定利率百分之二十計付違約金；繼於
    九十二年四月十一日，邀被告丙○○○、戊○○為連帶保證人，向原告借款如附
    表編號二、三所示五百萬元各乙筆（其中一筆五百萬元係以中小企業貸款信用保
    證基金為擔保），約定借款期間均自九十二年四月十六日起至九十三年四月十六
    日止，每期一個月，且均自借款日起，按月付息，借款到期一次清償本金，利息
    則均按週年利率百分之五點四二計算，嗣後隨原告公告基準利率調整而調整，並
    自調整日起，按調整後之基準利率加八點九六碼（每碼百分之零點二五）計算（
    逾期繳息當時為週年利率百分之五點二七），如未按期繳息時，視為借款全部到
    期，除仍按上開利率計息外，自逾期之日起六個月以內者，按上開利率百分之十
    ，逾期超過六個月部分，按上開約定利率百分之二十計付違約金；又於九十二年
    四月十一日，邀丙○○○、戊○○共同以簽發本票方式向原告借款如附表編號四
    所示四百萬元，約定到期日為九十三年四月十一日，且自發票日起，每月為一期
    ，按期付息，借款則於到期日屆至一次清償本金，利息則均按週年利率百分之五
    點四二計算，嗣後隨原告公告基準利率調整而調整，並自調整日起，按調整後之
    基準利率加八點九六碼（每碼百分之零點二五）計算（逾期繳息當時為週年利率
    百分之五點二七），如未按期繳息時，視為借款全部到期，除仍按上開利率計息
    外，自逾期之日起六個月以內者，按上開利率百分之十，逾期超過六個月部分，
    按上開約定利率百分之二十計付違約金。詎被告竑維公司於四筆借款後，就附表
    編號一、二、三、四所示之借款分別自九十二年十一月二十三日、十一月十七日
    、十二月十七日及十二月十五日起，即未繳息，依約即已喪失期限利益，借款視
    為全部到期。被告竑維公司尚積欠原告有如主文第一項、第二項所示之本金、利
    息及違約金迄未清償，為此，爰依消費借貸、連帶債務及連帶保證等法律關係，
    提起本件訴訟等情。並聲明：如主文第一、二項所示。
四、被告戊○○經合法通知，雖未於最後言詞辯論期日到場，惟據其前到場所為聲明
    及陳述如下：伊目前沒有工作，無法負擔償還貸款本息，丙○○○係伊丈母娘，
    目前與伊妻郭蕙蓉下落不明等語，資為抗辯。並聲明：駁回原告之訴。至被告竑
    維公司、賴楊麗華均未於言詞辯論期日到場，亦均未提出準備書狀作何聲明或陳
    述。
五、經查：本件原告主張右揭之事實，業據提出借據、授信約定書、本票、貸款本息
    攤還表、利率表、繳息明細及借款本金、利息與違約金明細表等各乙份為證，核
    屬相符；被告竑維公司、丙○○○經合法通知，既未到庭陳述，又未提出任何書
    狀或證據供本院斟酌；而被告戊○○雖不否認原告主張，而執以前揭情詞置辯，
    惟其抗辯內容縱若屬實，僅為其債務清償能力問題，尚與原告所主張之右揭事實
    無涉。是以，堪認原告主張右揭之事實為信實。
六、按稱消費借貸者，謂當事人一方移轉金錢或其他代替物之所有權於他方，而約定
    他方以種類、品質、數量相同之物返還之契約。當事人之一方對他方負金錢或其
    他代替物之給付義務而約定以之作為消費借貸之標的者，亦成立消費借貸；借用
    人應於約定期限內，返還與借用物種類、品質、數量相同之物；遲延之債務，以
    支付金錢為標的者，債權人得請求依法定利率計算之遲延利息。但約定利率較高
    者，仍從其約定利率；當事人得約定債務人不履行債務時，應支付違約金，民法
    第四百七十四條、第四百七十八條前段、第二百三十三條第一項、第二百五十條
    第一項分別定有明文。又稱保證者，謂當事人約定，一方於他方之債務人不履行
    債務時，由其代負履行責任之契約。保證債務，除契約另有訂定外，包含主債務
    之利息、違約金、損害賠償及其他從屬於主債務之負擔，民法第七百三十九條、
    第七百四十條亦分別定有明文。又保證債務之所謂連帶，係指保證人與主債務人
    負同一債務，對於債權人各負全部給付之責任而言（最高法院四十五年臺上字第
    一四二六號判例意旨參照）。查被告竑維公司仍積欠原告如主文第一項、第二項
    所示之主文、利息及違約金迄未清償，而被告丙○○○、戊○○二人先後為如附
    表編號二、三所示貸款債務擔任連帶保證人，或與竑維公司共同擔任如附表編號
    四所示貸款借用人而簽發本票，被告丙○○○與訴外人郭瑞良則為如附表編號一
    所示貸款共同擔任連帶債務人，自應分別就各該筆貸款債務負連帶清償責任。
七、從而，原告依消費借貸、連帶債務及連帶保證等法律關係，訴請被告竑維公司、
    丙○○○應連帶給付原告三百萬元，及如附表編號一所示之利息、違約金；被告
    應連帶給付原告一千三百九十九萬五千零四十四元，及如附表編號二、三、四所
    示之利息、違約金，即屬有據，應予准許。
據上論結，本件原告之訴為有理由，依民事訴訟法第三百八十五條第一項前段、第八
十五條第二項、第一項但書，判決如主文。
中　　　華　　　民　　　國　　九十三　　年　　　十　　　月　　　六　　　日
~B民事第二庭法  官　劉定安
右為正本係照原本作成。
如對本判決上訴，須於判決送達後二十日內向本院提出上訴狀。
中　　　華　　　民　　　國　　九十三　　年　　　十　　　月　　　六　　　日
~B      法院書記官　王壹理
~F0
~T54
附表：
┌─┬────┬────┬─────┬────────┬────┬────────────────────────────┐
│編│求償本金│原貸本金│借  用  人│   利      息   │ 利  率 │           違              約              金           │
│號│        │        │連帶保證人│                │        │                                                        │
│  │        │        │連帶債務人│                │        │                                                        │
│  │        │        │          │                │        │                                                        │
├─┼────┼────┼─────┼────────┼────┼────────────────────────────┤
│一│三百萬元│三百萬元│竑維公司  │自九十二年十一月│百分之六│自九十三年十一月二十三日起至清償日止，逾期在六個月以內者│
│  │        │        │丙○○○  │二十三日起至清償│點七四五│，依上開利率之百分之十，逾期超過六個月者，依上開利率百分│
│  │        │        │郭瑞良    │日止            │        │之二十。　                                              │
├─┼────┼────┼─────┼────────┼────┼────────────────────────────┤
│二│五百萬元│五百萬元│竑維公司  │自九十二年十一月│百分之五│自九十二年十二月十七日起至清償日日止，逾期在六個月以內者│
│　│        │        │丙○○○  │十七日起至清償日│點二七  │，依上開利率之百分之十，逾期超過六個月者，依上開利率百分│
│  │        │        │戊○○    │止              │        │之二十。                                                │
├─┼────┼────┼─────┼────────┼────┼────────────────────────────┤
│三│五百萬元│五百萬元│竑維公司  │自九十二年十二月│百分之五│自九十三年一月十七日起至清償日止，逾期六個月以內者，依上│
│  │        │        │丙○○○  │十七日起至清償日│點二七  │開利率之百分之十，逾期超過六個月者，依上開利率百分之二十│
│  │        │        │戊○○    │止              │        │。                                                      │
├─┼────┼────┼─────┼────────┼────┼────────────────────────────┤
│四│三百九十│四百萬元│竑維公司  │自九十二年十二月│百分之五│自九十三年一月十五日起至清償日止，逾期在六個月以內者，依│
│  │九萬五千│        │丙○○○  │十五日起至清償日│點二七  │上開利率之百分之十，逾期超過六個月者，依上開利率百分之二│
│  │零四十四│        │戊○○    │止              │        │十。                                                    │
│  │元      │        │          │                │        │                                                        │
└─┴────┴────┴─────┴────────┴────┴────────────────────────────┘
